【裁判字號】    99,交聲,788
【裁判日期】    990816
【裁判案由】    聲明異議
【裁判全文】
臺灣彰化地方法院交通事件裁定         99年度交聲字第788號
移送機關即
原處分機關  交通部公路總局臺中區監理所彰化監理站
異  議  人
即受處分人  甲○○
上列異議人因違反道路交通管理處罰條例案件，對於交通部公路
總局臺中區監理所彰化監理站民國九十九年七月十九日所為之裁
決書（彰監四字第裁六四－Ｚ00000000號），聲明異議
，本院裁定如下：
    主  文
原處分關於罰鍰新臺幣陸萬元部分撤銷。
前項撤銷部分，不罰。
    理  由
一、原處分意旨略以：異議人甲○○於民國九十八年一月五日晚
    上七時二十六分許，駕駛車牌號碼ＧＤ－○一五八號自用小
    客車，在臺七六線西向二六點一公里處，因汽車駕駛人酒精
    濃度超過規定標準之違規行為，爰依道路交通管理處罰條例
    第三十五條第三項規定，裁處罰鍰新臺幣（下同）六萬元，
    吊銷駕駛執照三年，三年內不得重考駕駛執照。
二、聲明異議意旨略以：異議人業經緩起訴處分，並向國庫支付
    六萬元，爰請求撤銷原處分等語。
三、按汽車駕駛人飲用酒類或其他類似物後其吐氣所含酒精濃度
    超過每公升○點二五毫克或血液中酒精濃度超過百分之○點
    ○五以上者，不得駕駛。汽車駕駛人，駕駛汽車經測試檢定
    ，酒精濃度超過規定標準者，處新臺幣一萬五千元以上六萬
    元以下罰鍰，並當場移置保管該汽車及吊扣其駕駛執照一年
    。汽車駕駛人經依第一項規定吊扣駕駛執照，並於吊扣期間
    內再有第一項情形者，處六萬元罰鍰，並當場移置保管該汽
    車及吊銷其駕駛執照。汽車駕駛人，曾依第三十五條第三項
    前段規定吊銷駕駛執照者，三年內不得考領駕駛執照。道路
    交通安全規則第一百十四條第二款、道路交通管理處罰條例
    第三十五條第一項第一款、第三項前段、第六十七條第二項
    前段分別定有明文。
四、經查：
  (一)異議人於九十八年一月五日晚上七時二十六分許，駕駛車牌
    號碼ＧＤ－○一五八號自用小客車，在臺七六線西向二六點
    一公里處，因汽車駕駛人酒精濃度超過規定標準之違規行為
    ，經內政部警政署國道公路警察局第三警察隊警員當場舉發
    並移送原處分機關裁決之事實，此有內政部警政署國道公路
    警察局舉發違反道路交通管理事件通知單、原處分機關違反
    道路交通管理事件裁決書各一紙在卷可稽，且為異議人所不
    爭執，是異議人於上開時、地，確有酒後駕駛自用小客車之
    違規行為，應堪認定。又異議人因本件公共危險案件，經臺
    灣彰化地方法院檢察署檢察官於九十八年一月七日以九十八
    年度速偵字第二一號為緩起訴處分，其緩起訴期間為一年六
    月，並命異議人應於緩起訴處分確定後，收受檢察官執行緩
    起訴處分命令通知之日起五個月內，向國庫支付六萬元；上
    開緩起訴處分由該署檢察官依職權送再議，再經臺灣高等法
    院臺中分院檢察署於九十八年一月十七日以九十八年度上職
    議字第四八三號維持原處分而確定。嗣異議人業於九十八年
    五月二十一日向國庫支付六萬元之緩起訴處分金，且上開緩
    起訴處分之期間業於九十九年七月十六日期滿未經撤銷，此
    有臺灣高等法院被告前案紀錄表一紙在卷可稽，並經本院調
    取臺灣彰化地方法院檢察署九十八年度速偵字第二一號、九
    十八年度緩字第一五六號、九十八年度緩護命字第九四號、
    九十八年度職議字第二八號卷宗，核閱無訛。
  (二)按九十四年二月五日公布、九十五年二月五日施行之行政罰
    法第二十六條規定：「一行為同時觸犯刑事法律及違反行政
    法上義務規定者，依刑事法律處罰之。但其行為應處以其他
    種類行政罰或得沒入之物而未經法院宣告沒收者，亦得裁處
    之。前項行為如經不起訴處分或為無罪、免訴、不受理、不
    付審理之裁判確定者，得依違反行政法上義務規定裁處之。
    」又其他種類行政罰，係指違反行政法上之義務應受「裁罰
    性」之「不利處分」，依行政罰法第二條規定，包括限制或
    禁止行為之吊扣證照處分。究其立法理由，一行為同時觸犯
    刑事法律及違反行政法上義務規定時，由於刑罰與行政罰同
    屬對不法行為之制裁，而刑罰之懲罰作用較強，故在處罰目
    的相同且處罰方式相同時，若依刑事法律處罰，即足資警惕
    時，實無一事二罰再處行政罰之必要；且刑事法律處罰，由
    法院依法定程序為之，較符合正當法律秩序，應予優先適用
    ，故同時觸犯刑事法律及違反行政法上義務規定之行為，行
    政機關得否科以與刑罰相類之行政罰處罰，端視該行為之刑
    事訴追或審判程序終局結果而定，在刑事訴追、審判程序尚
    未終局確定前，行政機關自不得逕予裁罰；至於罰鍰以外之
    沒入或其他種類行政罰，因兼具維護公共秩序之作用，為達
    行政目的，行政機關仍得併予裁處。
  (三)次按道路交通主管機關對於汽車駕駛人之酒後駕車行為，依
    道路交通管理處罰條例第三十五條第一項第一款、第三項規
    定予以裁罰，係對行為人違反行政法上義務規定之行政罰，
    且該條例關於一行為同時觸犯刑事法律及違反行政法上義務
    規定者，並無特別規定，是以，汽車駕駛人酒後駕車行為，
    經測試檢定酒精濃度超過規定標準，同時涉犯刑法第一百八
    十五條之三之公共危險罪嫌者，道路交通主管處罰機關除有
    上開行政罰法第二十六條第一項但書規定，得處以其他種類
    行政罰之情形外，關於罰鍰部分，即應依上開行政罰法第二
    十六條及道路交通管理處罰條例第十條規定，移送地方法院
    檢察署處理，於移送後，非有上開行政罰法第二十六條第二
    項所定不起訴等事由，不得再依道路交通管理處罰條例第三
    十五條第三項規定，裁處行為人罰鍰之行政罰。
  (四)至酒後駕車經檢察官為緩起訴處分，並命駕駛人向公益團體
    捐款或提供義務勞務者，駕駛人係履行檢察官為緩起訴處分
    命令，此等命令名義上雖非刑罰，但仍是一種特殊的處遇措
    施，造成駕駛人之財產減少或義務增加，性質上亦屬干預人
    民自由之處分，與刑事制裁無異，實質上則為刑事處罰。再
    者，縱認該捐款命令因未經法院裁判所為之處罰，非刑事處
    分，但捐款行為究具行政罰鍰之性質，自不應就同一行為再
    受行政罰鍰。
  (五)再按九十四年十二月二十八日修正公布、九十五年七月一日
    施行之道路交通管理處罰條例第三十五條第八款規定：「前
    項汽車駕駛人，經裁判確定處以罰金低於本條例第九十二條
    第三項所定最低罰鍰基準規定者，應依本條例裁決繳納不足
    最低罰鍰之部分。」以及違反道路交通管理事件統一裁罰基
    準及處理細則第二條所定「違反道路交通管理事件統一裁罰
    基準表」，即「汽車駕駛人騎乘機器腳踏車，飲酒後其吐氣
    所含酒精成份超過每公升○點五五毫克以上，應處最低罰鍰
    四萬五千元；同時違反刑事法律者，經裁判確定處以罰金低
    於本條例第九十二條第三項所定最低罰緩基準規定者，應依
    本條例裁決繳納不足最低罰鍰之部分」等相關規定，倘駕駛
    人所支付之緩起訴處分金，未達道路交通管理處罰條例第九
    十二條第三項所定最低罰緩基準規定者，仍須補繳不足最低
    罰緩之部分，始為適法。是檢察官為緩起訴處分並命向公益
    團體捐款者，其捐款解釋上亦屬道路交通管理處罰條例第三
    十五條第八項所規定之罰鍰，監理機關雖不得再為行政裁罰
    ，惟若駕駛人所支付之緩起訴處分金，未達道路交通管理處
    罰條例第九十二條第三項所定最低罰緩基準規定者，依該條
    例第三十五條第八項之規定，仍須補繳不足最低罰緩之部分
    。因此，法院僅得就行為人已依緩起訴處分為公益捐款部分
    予以撤銷，並為不罰之諭知（臺灣高等法院暨所屬法院九十
    七年法律座談會刑事類提案第三十九號研討結果參照）。
  (六)本件異議人上開違規行為，其吐氣所含酒精濃度為每公升○
    點七六毫克，且前因違反道路交通管理處罰條例第三十五條
    第一項規定，經吊扣駕駛執照，本件違規行為時仍在吊扣期
    間，依道路交通管理處罰條例第三十五條第三項前段、違反
    道路交通管理事件統一裁罰基準表規定，其最低罰緩金額為
    六萬元，而經檢察官為緩起訴處分，並命向國庫支付六萬元
    ，其支付金額已達前開最低罰鍰金額，按諸前揭說明，原處
    分機關即不得再依道路交通管理處罰條例第三十五條第三項
    規定，對異議人裁處罰鍰，原處分機關未審酌及此，逕為裁
    罰，即難認為允當。
五、從而，本件異議人之異議為有理由，爰撤銷原處分關於「罰
    鍰六萬元」部分，並就撤銷部分改如主文第二項所示不罰之
    諭知。至於原處分機關另裁處異議人吊銷駕駛執照三年，三
    年內不得重考駕駛執照部分，聲明異議意旨既未指摘及此，
    本院即無由就該部分處分併予審酌，附此敘明。
據上論斷，應依道路交通管理處罰條例第八十七條第二項，道路
交通案件處理辦法第二十條前段，裁定如主文。
中    華    民    國    99    年    8     月    16    日
                    交通法庭    法  官  鄭舜元
以上正本證明與原本無異。
如不服本裁定，應於裁定送達後5日內向本院提出抗告狀 (須附
繕本)。
中    華    民    國    99    年    8     月    17    日
                                      書記官  陳秀香

司法院資訊處製作；財團法人民間司法改革基金會備份。
